臺灣臺中地方法院刑事判決
111年度金訴字第1242號
公  訴  人  臺灣臺中地方檢察署檢察官
被      告  梁志愷



上列被告因詐欺等案件，經檢察官提起公訴（111年度偵字第209
29號），被告就被訴事實為有罪之陳述，經告知簡式審判程序之
旨，並聽取被告與公訴人之意見後，本院合議庭裁定由受命法官
獨任進行簡式審判程序，判決如下：
    主    文
乙○○三人以上共同犯詐欺取財罪，累犯，處有期徒刑壹年陸月，
併科罰金新臺幣貳萬元，罰金如易服勞役，以新臺幣壹仟元折算
壹日。扣案如附表所示之物沒收；未扣案之犯罪所得新臺幣壹仟
伍佰元沒收，於全部或一部不能沒收或不宜執行沒收時，追徵其
價額。
    犯罪事實
一、乙○○自民國111年4月間，參與李育鳴（另案由檢察官偵查中
    ）、真實姓名及年籍均不詳，綽號「紫荊王」之成年男子（
    下稱「紫荊王」）及其他不詳詐欺犯罪者所屬，由三人以上
    成員組成，以實施詐術為手段，所組成具有持續性、牟利性
    之有結構性詐欺集團（下稱本案詐欺集團，無證據證明有未
    成年人參與，以下不再贅述），擔任俗稱「收水」之角色，
    負責收取集團車手提領所得之詐欺贓款後，再轉交給上手之
    工作，並利用如附表所示之手機與「紫荊王」聯繫上述收受
    、交付詐欺贓款事宜，而約定乙○○可獲得經手款項百分之1.
    5之報酬。
二、乙○○基於參與犯罪組織之犯意加入後，於本案詐欺集團犯罪
    組織存續期間，與李育鳴、「紫荊王」及其等所屬詐欺集團
    其他成員基於意圖為自己不法所有之三人以上共同犯詐欺取
    財、共同掩飾隱匿詐欺所得去向之一般洗錢犯意聯絡，由本
    案詐欺集團其他成員於111年4月14日（起訴書誤載為4日）
    晚上6時40分許，先後假冒誠品網路書店倉儲人員及玉山商
    業銀行風管部門人員，撥打電話向丙○○佯稱：因先前網路購
    物系統異常，造成重複扣款，需依指示操作以解除設定云云
    ，致丙○○陷於錯誤，而依指示先後於同日晚上10時49分，將
    新臺幣（下同）4萬9977元匯入林政禧（所涉犯行另案審理
    中）所申設之臺灣銀行帳號000000000000號帳戶（下稱甲帳
    戶）；及於同日晚上10時51分許，將5萬13元匯入甲帳戶。
    待丙○○匯款後，李育鳴於同日晚上11時32分至41分許，前往
    臺中市○區○○路0○000號之國泰世華銀行南屯分行，利用ATM
    自甲帳戶提領14萬4000元（超出丙○○匯款部分，非本案起訴
    範圍），乙○○則依「紫荊王」之指示，在臺中市○區○○路0○0
    00號前，向李育鳴收取丙○○所匯之10萬元，並從中抽取報酬
    1500元後，搭乘由不知情之林冠良駕駛之車牌號碼000-000
    計程車前往臺中市○○區○○路0段000號前，並將餘款放置在臺
    中市烏日區某處麥當勞垃圾桶內，復將放置款項之地點拍照
    並以Telegram傳送予「紫荊王」，以此方式掩飾詐欺所得去
    向。嗣因丙○○發覺受騙而報警，經警於111年5月9日拘提乙○
    ○，並扣得如附表所示之物，始悉上情。
二、案經丙○○告訴暨臺中市政府警察局第一分局報告臺灣臺中地
    方檢察署檢察官偵查起訴。
    理    由
一、本案被告乙○○所犯為死刑、無期徒刑、最輕本刑為3年以上
    有期徒刑以外之罪，其於準備程序中就被訴事實為有罪之陳
    述，經告知簡式審判程序之旨，並聽取公訴人及被告之意見
    後，本院依刑事訴訟法第273條之1第1項之規定，裁定進行
    簡式審判程序。再本案之證據調查，依同法第273條之2規定
    ，不受同法第159條第1項、第161條之2、第161條之3、第16
    3條之1及第164條至第170條規定之限制。又按訊問證人之筆
    錄，以在檢察官或法官面前作成，並經踐行刑事訴訟法所定
    訊問證人之程序者為限，始得採為證據，組織犯罪防制條例
    第12條第1項中段亦有明定，故本判決所引用被告以外之人
    於警詢之陳述，就被告涉犯參與犯罪組織部分，均無證據能
    力，其餘部分則依法均可作為認定犯罪事實之證據，合先敘
    明。
二、上開犯罪事實，業據被告於警詢、偵查及本院審理中坦承不
    諱（見偵卷第61-85、251-254頁、本院卷第76、89頁），核
    與告訴人丙○○、證人林冠良於警詢之陳述相符（見偵卷第11
    9-123、107-111頁），並有員警職務報告（見偵卷第37-39
    頁）、甲帳戶之客戶資料及存摺存款歷史明細（見本院卷第
    43-45頁）、告訴人提出之網路銀行轉帳交易明細截圖(見偵
    卷第125頁)、111年4月14日國泰世華銀行南屯分行ATM及路
    口監視器錄影畫面翻拍照片(見偵卷第149-159頁)、被告上
    開所搭乘計程車之車牌照片、叫車紀錄、接單明細暨行駛路
    線圖(見他卷第43頁、偵卷第147、161頁)、臺中市政府警察
    局第一分局111年5月9日搜索扣押筆錄、扣押物品目錄表（
    見偵卷第97-105頁）、附表所示手機內之手機資訊、被告個
    人資料、Messenger、微信及telegram之個人頁面、對話紀
    錄翻拍照片（見偵卷第133-145頁）在卷可佐（惟上述告訴
    人及證人林冠良警詢之陳述，並不得作為認定被告犯組織犯
    罪防制條例罪名之事證，已如上述，是本院認定被告違反組
    織犯罪防制條例時，不採上述陳述為證，惟縱就此予以排除
    ，仍得以其餘證據作為被告自白外之補強事證，自仍得認定
    被告有參與犯罪組織犯行），及如附表所示之物扣案可憑，
    足認被告上開任意性自白與事實相符，堪以採信。綜上所述
    ，本案事證明確，被告上開犯行洵堪認定，均應依法論科。
三、論罪科刑
  ㈠核被告就犯罪事實欄所為，係犯組織犯罪防制條例第3條第l
    項後段之參與犯罪組織罪；就犯罪事實欄所為，係犯刑法
    第339條之4第1項第2款之三人以上共同詐欺取財罪，及洗錢
    防制法第14條第1項之一般洗錢罪。　
  ㈡公訴意旨雖漏未論及組織犯罪防制條例第3條第1項後段之參
    與犯罪組織罪，然起訴書業已敘及上開部分之犯罪事實，且
    與前揭經起訴部分具想像競合犯之裁判上一罪關係（詳下述
    ），復經檢察官當庭補充（見本院卷第74頁），本院自當併
    予審酌。
  ㈢被告與李育鳴、「紫荊王」及其等所屬詐欺集團其他成員間
    ，就所犯上開加重詐欺及一般洗錢犯行，具有犯意聯絡與行
    為分擔，並分工合作、互相利用他人行為以達犯罪目的及行
    為分擔，為共同正犯。
  ㈣按加重詐欺罪，係侵害個人財產法益之犯罪，其罪數之計算
    ，核與參與犯罪組織罪之侵害社會法益有所不同，審酌現今
    詐欺集團之成員皆係為欺罔他人，騙取財物，方參與以詐術
    為目的之犯罪組織，倘若行為人於參與詐欺犯罪組織之行為
    繼續中，先後多次為加重詐欺之行為，因參與犯罪組織罪為
    繼續犯，犯罪一直繼續進行，直至犯罪組織解散，或其脫離
    犯罪組織時，其犯行始行終結，故該參與犯罪組織與其後之
    多次加重詐欺之行為皆有所重合，然因行為人僅為一參與犯
    罪組織行為，侵害一社會法益，屬單純一罪，應僅就「該案
    中」與參與犯罪組織罪時間較為密切之首次加重詐欺犯行論
    以參與犯罪組織罪及加重詐欺罪之想像競合犯，而其他之加
    重詐欺犯行，祗需單獨論罪科刑即可，無需再另論以參與犯
    罪組織罪，以避免重複評價（最高法院109年度台上字第394
    5號判決意旨參照）。依卷內現存事證及臺灣高等法院被告
    前案紀錄表，足認本案被告對告訴人所為之加重詐欺取財犯
    行，為其參與本案詐欺集團後，經起訴組織犯織，且最先繫
    屬於法院之「首次」加重詐欺犯行。揆諸上開說明，被告所
    為參與犯罪組織犯行應與加重詐欺取財犯行論以想像競合犯
    。又被告本案所為加重詐欺取財及一般洗錢犯行，具有部分
    行為重疊之情形，係一行為觸犯數罪名之想像競合犯，應依
    刑法第55條規定，從一重之加重詐欺取財罪處斷。
  ㈤刑之加重減輕
    ⒈被告前因強盜等案件，經臺灣高等法院臺南分院以97年度
      上訴字第1084號判決分別判處徒刑，並定應執行有期徒刑
      13年10月確定，經移送入監執行，於106年9月29日縮短刑
      期假釋出監，於110年1月27日保護管束期滿未撤銷，視為
      執行完畢等情，業據被告於本院審理中供述明確（見本院
      卷第89頁），並有臺灣高等法院被告前案紀錄表在卷可稽
      。其於有期徒刑執行完畢後，5年內故意再犯本案有期徒
      刑以上之罪，為累犯，並依司法院釋字第775號解釋意旨
      ，審酌被告於前案執行完畢後，未生警惕，故意再為本案
      犯行，足見前罪之徒刑執行成效不彰，其對刑罰之反應力
      顯然薄弱，衡量本案犯罪情節及被告所侵害之法益，予以
      加重最低本刑並無罪刑不相當之情事，爰依刑法第47條第
      1項之規定加重其刑。
    ⒉被告於警詢、偵查及本院審理中均自白本案參與犯罪組織
      及一般洗錢之犯行等情，業經論述如前，本應分別依組織
      犯罪防制條例第8條第1項、洗錢防制法第16條第2項規定
      減輕其刑，雖被告參與犯罪組織及一般洗錢部分均屬想像
      競合犯其中之輕罪，惟本院於後述量刑時仍當一併衡酌上
      開部分減輕其刑之事由，附此說明。
  ㈥爰以行為人之責任為基礎，審酌被告非無工作能力，竟不思
    努力工作以賺取生活所需，為圖可輕鬆獲得之不法利益，而
    加入本案詐欺集團，協助取得詐欺贓款，顯見其價值觀念偏
    差，使無辜之被害人因而陷於錯誤而上當受騙，所為嚴重破
    壞社會秩序及人際間之信賴，使一般民眾均聞詐騙集團色變
    ，實有不該，應予非難。並斟酌被告本案分工係聽從上手指
    示收取詐欺贓款並轉交上手，非居於犯罪組織主導或管理地
    位，及告訴人遭詐騙金額之犯罪情節與所生損害、被告犯後
    尚知坦承犯行，且衡酌前述依組織犯罪防制條例或洗錢防制
    法得減輕其刑部分，並與告訴人成立調解，願賠償告訴人10
    萬元，有本院調解程序筆錄在卷可證（見本院卷第97-98頁
    ）；兼衡被告自述之智識程度及家庭經濟生活狀況（見本院
    卷第89頁）等一切情狀，量處如主文所示之刑，並就罰金部
    分諭知易服勞役之折算標準。
四、沒收　　
  ㈠扣案如附表所示手機為被告所有，並供其與「紫荊王」聯繫
    本案收水事宜等情，業據被告於本院審理中供述明確（見本
    院卷第76、87頁），並有被告與「紫荊王」之telegram對話
    紀錄翻拍照片在卷可證（見偵卷第145頁），足認附表所示
    手機為被告所有，並供本案犯罪所用，爰依刑法第38條第2
    項前段宣告沒收之。
　㈠又被告於警詢、偵查及本院審理中均供稱：我本案可獲得之
    報酬為我收取金額的百分之1.5，且我會直接從收取的款項
    中抽取，再將餘款依「紫荊王」之指示放置在特定地點等語
    （見偵卷第77、252頁、本院卷第76頁），其歷次陳述一致
    ，堪信屬實，足認被告本案犯罪所得為1500元。雖被告業與
    告訴人成立調解，然被告尚未實際賠償告訴人，有本院公務
    電話紀錄在卷可證（見本院卷第103頁），其犯罪所得未遭
    剝奪，仍應宣告沒收、追徵（最高法院107年度台上字第465
    1號判決要旨可參），爰依刑法第38條之1第1項前段、第3項
    之規定，宣告沒收或追徵其價額。
據上論斷，應依刑事訴訟法第273條之1第1項、第299條第1項前
段，組織犯罪防制條例第3條第1項後段，洗錢防制法第14條第1
項，刑法第11條前段、第28條、第339條之4第1項第2款、第55條
、第47條第1項、第42條第3項、第38條第2項前段、第38條之1第
1項前段、第3項，刑法施行法第1條之1第1項，判決如主文。
本案經檢察官鄭仙杏提起公訴，檢察官甲○○到庭執行職務。
中　　華　　民　　國　　111 　年　　11　　月　　15　　日
                  刑事第十三庭  法  官  黃世誠
以上正本證明與原本無異。
如不服本判決應於收受送達後20日內向本院提出上訴書狀，並應
敘述具體理由；其未敘述上訴之理由者，應於上訴期間屆滿後20
日內向本院補提理由書（均須按他造當事人之人數附繕本）「切
勿逕送上級法院」。
告訴人或被害人如不服判決，應備理由具狀向檢察官請求上訴，
上訴期間之計算，以檢察官收受判決正本之日起算。
　　　　                        書記官  陳慧君
中　　華　　民　　國　　111 　年　　11　　月　　15　　日
附表
編號 扣案物 備註 1 iphone 12 pro手機1支（含SIM卡1張；IMEI：000000000000000） 為被告所有，並供犯罪所用 
附錄論罪科刑法條
組織犯罪防制條例第3條第1項
發起、主持、操縱或指揮犯罪組織者，處3年以上10年以下有期
徒刑，得併科新臺幣1億元以下罰金；參與者，處6月以上5年以
下有期徒刑，得併科新臺幣1千萬元以下罰金。但參與情節輕微
者，得減輕或免除其刑。
洗錢防制法第14條
有第二條各款所列洗錢行為者，處7年以下有期徒刑，併科新臺
幣5百萬元以下罰金。
前項之未遂犯罰之。
前二項情形，不得科以超過其特定犯罪所定最重本刑之刑。
中華民國刑法第339條之4
犯第339條詐欺罪而有下列情形之一者，處1年以上7年以下有期
徒刑，得併科1百萬元以下罰金：
一、冒用政府機關或公務員名義犯之。
二、三人以上共同犯之。
三、以廣播電視、電子通訊、網際網路或其他媒體等傳播工具，
    對公眾散布而犯之。
前項之未遂犯罰之。